【裁判字號】    99,重訴,439
【裁判日期】    991231
【裁判案由】    侵權行為損害賠償
【裁判全文】
臺灣板橋地方法院民事判決             99年度重訴字第439號
原      告  朱開平
被      告  劉心樺
上列當事人間請求侵權行為損害賠償事件，經本院刑事庭移送前
來（99年度重附民字第33號），本院業於民國99年12月23日言詞
辯論終結，判決如下：
    主    文
被告應給付原告新臺幣壹拾萬元，及自民國九十九年九月十一日
起至清償日止，按週年利率百分之五計算之利息。
原告其餘之訴駁回。
訴訟費用由被告負擔百分之一，餘由原告負擔。
本判決第一項得假執行。但被告於執行程序前以新臺幣壹拾萬元
為原告供擔保者，得免為假執行。
    事實及理由
一、原告起訴主張：
  (一)兩造前為夫妻關係，被告因不滿伊於兩人婚姻關係存續期間
    及離婚後之作為，明知其部落格並未設限，不特定人均可點
    閱其內容，竟意圖散布於眾，而基於誹謗、侮辱他人之犯意
    ，先後於民國98年9 月13日晚間7 時24分、27分、28分、32
    分、33分許，在其位於臺北縣板橋市○○○路000 巷0 弄00
    號住處，以電腦連接至其雅虎奇摩網路部落格網頁，接續張
    貼標題為「你一定會有報應的」、「天下奇聞」、「告訴你
    你一定會有現世報的」、「你如果還是人的話」、「等著下
    地獄」等5 篇文章。
  (二)該文章內容以足毀損原告名譽之「離婚後還來又哄又騙花用
    前妻的錢，……離婚當天就騙說要再結婚，……以騙人為樂
    ，……繼續騙人錢財感情、婚姻期間對我及家庭沒有任何照
    顧、不去工作，說沒錢，跟我借錢又不還、還沒跟我離婚就
    到處搞女人，染病給我、逼我丟掉高中大學還有過去十幾年
    來跟家人朋友的照片、你的記憶都是跟女人雜交再墮胎、你
    的家教教導你要到處睡女人，睡了五、六十個還不夠，……
    只會到處睡騙女人、到處搞女人，使人流產墮胎無數」等文
    字指摘原告。並公然以「朱開平你是我這一生遇過最沒有用
    最差勁的男人、社會敗類、無恥至極、我以前養你花費的錢
    ，當是可憐你吧，當作是養狗也不過如此，只是小狗永遠不
    會背叛我、狗屎博士、你根本不是人、好爛的敗類、你這強
    暴犯、噁心到極點的禽獸、你朱家非人一家、永遠都是很爛
    的一家」等足以減損名譽之詞辱罵原告及其家人。
  (三)被告上開故意散布文字犯行，業已涉及誹謗罪，業經本院99
    年度簡上字第931 號刑事判決判決被告犯散布文字誹謗罪，
    處罰金新臺幣（下同）8,000 元確定，被告上開犯行亦侵害
    原告之名譽權，爰依民法第184 條第1 項、第195 條之侵權
    行為法律關係提起本件訴訟，並聲明被告應給付原告1 億元
    之精神損害慰撫金，及自起訴狀繕本送達被告翌日即99 年9
    月11日起至清償日止，按年息5 ％計算之法定遲延利息。
二、被告則以：伊承認於上開時、地發表前揭文字，對於原告之
    名譽權或許有所侵害，已於刑事庭歷次審理過程中，多次向
    原告道歉。伊係因長期遭受原告暴力、騷擾，婚後原告除不
    工作外，又多次向伊借錢，甚至原告與她人通姦或外遇下，
    故一時失慮下所為之含憤怒情緒性用字，陳述均為兩造婚姻
    、金錢使用之情形，描述之內容均屬事實。對於原告主張之
    慰撫金額，應屬過高，蓋婚姻關係存續時，原告並無正當、
    穩定之工作，期間均使用伊之金錢，且原告並無我國承認之
    博士學位等語置辯，並聲明駁回原告之訴；如受不利益之判
    決，願供擔保請准宣告假執行。
三、兩造所不爭執之事實：
  (一)兩造前為夫妻關係，被告竟故意散布於眾，而基於誹謗、侮
    辱他人之犯意，先後於98年9 月13日晚間7 時24分、27分、
    28分、32分、33分許，在其位於臺北縣板橋市○○○路000
    巷0 弄00號住處，以電腦連接至其雅虎奇摩網路部落格網頁
    ，接續張貼標題為「你一定會有報應的」、「天下奇聞」、
    「告訴你你一定會有現世報的」、「你如果還是人的話」、
    「等著下地獄」等5 篇文章。
  (二)該文章內容以足毀損原告名譽之「離婚後還來又哄又騙花用
    前妻的錢，……離婚當天就騙說要再結婚，……以騙人為樂
    ，……繼續騙人錢財感情、婚姻期間對我及家庭沒有任何照
    顧、不去工作，說沒錢，跟我借錢又不還、還沒跟我離婚就
    到處搞女人，染病給我、逼我丟掉高中大學還有過去十幾年
    來跟家人朋友的照片、你的記憶都是跟女人雜交再墮胎、你
    的家教教導你要到處睡女人，睡了五、六十個還不夠，……
    只會到處睡騙女人、到處搞女人，使人流產墮胎無數」等文
    字指摘原告。並公然以「朱開平你是我這一生遇過最沒有用
    最差勁的男人、社會敗類、無恥至極、我以前養你花費的錢
    ，當是可憐你吧，當作是養狗也不過如此，只是小狗永遠不
    會背叛我、狗屎博士、你根本不是人、好爛的敗類、你這強
    暴犯、噁心到極點的禽獸、你朱家非人一家、永遠都是很爛
    的一家」等足以減損名譽之詞辱罵原告及其家人。被告上開
    故意散布文字犯行，業已涉及誹謗罪，業經本院99年度簡上
    字第931 號刑事判決判決被告犯散布文字誹謗罪，處罰金8,
    000 元確定。
  (三)本院依職權調閱兩造之財產總歸戶資料、98年度綜合所得稅
    申報資料。
  (四)原告具有我國承認之外國碩士學歷、目前無工作，於98年度
    綜合所得稅申報資料中，並無收入所得之申報。被告則大學
    畢業，擔任美商怡佳股份有限公司行政管理工作，每月本俸
    76,800元。
  (五)兩造互有保護令之聲請。又原告於兩造婚姻關係存續中涉及
    與他人通姦，嗣經被告撤回告訴，臺灣板橋地方法院檢察署
    以98年度偵字第2397、24119號不起訴處分確定。
四、查被告雖不否認有於上述時地，在其部落格張貼前述內容之
    文章共5 篇之事實，然以此部分所記載之文字陳述均為事實
    等語置辯，並提出臺灣板橋地方法院檢察署檢察官98年度偵
    字第2397號、第24119 號不起訴處分書、臺灣臺北地方法院
    98 年 度暫家護字第107 號暫時保護令、98年度家護抗字第
    45 號 民事裁定、99司執地字第58011 號民事執行處通知、
    99司執地字第11230 號、第11231 號債權憑證、原告之勞保
    被保險人投保資料查詢、臺北市政府警察局信義分局處理家
    庭暴力與兒少保護案件調查紀錄表、簡訊翻拍照片等以為證
    （附於本院99年度簡上字第931 號刑事卷宗內）。然被告所
    涉散布文字誹謗、公然侮辱犯行，業據原告指訴綦詳，核與
    被告關於上開文字係由其所刊登，內容足以損害原告名譽，
    又謾罵之詞語並非事實等之供述相符，並有被告雅虎奇摩網
    路部落格照片網頁1 份、前揭文章網頁影本5 份在卷可按，
    原告之主張，應屬足取。又被告以文章指摘之前開內容，係
    關於兩人間情感、金錢、原告對家庭責任感、對感情忠貞度
    、及勤惰之事，顯僅涉及個人私德，而與公共利益無關，仍
    應構成侵權行為。
五、按因故意或過失，不法侵害他人之權利者，負損害賠償責任
    ；不法侵害他人之名譽而情節重大者，被害人雖非財產上之
    損害，亦得請求賠償相當之金額。其名譽被侵害者，並得請
    求回復名譽之適當處分。民法第184 條第1 項前段、第195
    條第1 項分別定有明文。又上開法文所謂相當，自應以實際
    加害情形與其名譽影響是否重大，及被害者之身分地位與加
    害人經濟狀況等關係定之。而慰撫金之賠償須以人格權遭遇
    侵害，使精神上受有痛苦為必要，其核給之標準固與財產上
    損害之計算不同，然非不可斟酌雙方身分資力與加害程度，
    及其他各種情形核定相當之數額，有最高法院47年台上字第
    1221號及51年台上字第223 號判例要旨可資參照。本件被告
    於前開網頁上以前揭之語公然侮辱原告，依一般社會通念，
    其行為足以使原告於社會上之評價受到貶損，原告自受有精
    神上痛苦，是原告主張名譽權受損害而請求精神上賠償，核
    無不合。
六、經查，原告具有我國承認之外國碩士學歷（原告雖主張具有
    大陸地區南京大學的博士學位，仍迄今並未提出我國教育部
    所承認之學歷證明）、目前無工作，於98年度綜合所得稅申
    報資料中，並無收入所得之申報。被告則大學畢業，擔任美
    商怡佳股份有限公司行政管理工作，每月本俸76,800元等事
    實，為兩造所不爭執，已如前述，復有本院依職權調閱兩造
    之財產總歸戶資料、98年度綜合所得稅申報資料在卷可稽（
    見本院卷第17-24 頁、第52-54 頁）。經本院審酌兩造教育
    程度、身分、社會地位、經濟狀況及原告所受名譽損害之程
    度等一切情狀，認原告請求被告賠償非財產上損害即精神慰
    撫金1 億元，核屬過高，應以10萬元為適當，原告逾此部份
    之請求，應不足採。
七、從而，原告依侵權行為之規定，請求被告給付原告10萬元精
    神損害之慰撫金，及自起訴狀繕本送達翌日即99年9 月11日
    起至清償日止，按年息5%計算之法定遲延利息，為有理由，
    應予准許；逾上開範圍之請求，為無理由，應予駁回。
八、末按所命給付之金額或價額未逾50萬元之判決，法院應依職
    權宣告假執行，民事訴訟法第389 條第1 項第5 款定有明文
    ，本件就原告勝訴部分，被告應給付之金額既未逾50萬元，
    爰依職權宣告假執行，而被告聲明願供擔保，請准宣告免為
    假執行，經核亦無不合，並諭知如主文第4項所示。
九、訴訟費用負擔之依據：民事訴訟法第79條。
中    華    民    國    99    年    12    月    31    日
                  民事第二庭    法  官  吳振富
以上正本係照原本作成
如對本判決上訴，須於判決送達後20日內向本院提出上訴狀。如
委任律師提起上訴者，應一併繳納上訴審裁判費。
中    華    民    國    99    年    12    月    31    日
                                書記官  江文彬

司法院資訊處製作；財團法人民間司法改革基金會備份。
